臺灣板橋地方法院刑事判決　　　　　　　100年度易字第483號
公　訴　人　臺灣板橋地方法院檢察署檢察官
被　　　告　陳川雨
上列被告因竊盜案件，經檢察官提起公訴（99年度偵緝字第3150
號），本院判決如下：
    主  文
陳川雨無罪。
    理  由
一、公訴意旨略以：被告陳川雨前因竊盜、施用毒品案件，經本
    院分別以95年度易緝字第125 號判決、95年度易緝字第126
    號判決處有期徒刑10月、8 月；另因竊盜、偽造文書案件，
    經本院以95年度易字第2467號判決處有期徒刑5 月、5 月、
    4 月；又因施用毒品案件，經本院以95年度簡字第6315號判
    決處有期徒刑6 月；上開各罪聲請減刑並合併定應執行有期
    徒刑為1 年5 月確定，而於民國97年8 月13日縮刑期滿徒刑
    執行完畢；詎猶不知悔改，竟意圖為自己不法所有，於98年
    2 月17日22時許，在臺北縣蘆洲市（現改制為新北市蘆洲區
    ○○○路327 巷98號前，見黃新田所有之車牌號碼J6-6478
    號自用小客車停放該處無人看管，認有機可乘，即以不詳方
    式進入車內發動上開車輛竊取之，得逞後旋即駕車逃逸，復
    更換懸掛以不詳方式取自陳世洪所有車牌號碼4590-VR 號車
    牌2 面（就車牌4590-VR 號部分，業由檢察官另案偵辦），
    以躲避警方查緝，嗣於98年3 月2 日13時許，為警在臺北縣
    板橋市（現改制為新北市板橋區○○○路環河橋頭尋獲上開
    車輛，並在該車內查獲遺留飲料1 瓶、手套1 支、菸蒂1 支
    等物，隨即採集上開物品殘留之DNA-STR 型別送驗，檢驗結
    果與陳川雨DNA-STR 型別相符，而查悉上情，因認被告涉犯
    刑法第320 條第1 項之竊盜罪嫌等語。
二、然按犯罪事實應依證據認定之，無證據不得推定其犯罪事實
    ；又不能證明被告犯罪者，即應諭知無罪之判決，刑事訴訟
    法第154 條、第301 條第1 項分別定有明文。再按事實之認
    定，應憑證據，如未能發現相當證據，或證據不足以證明，
    自不能以推測或擬制之方法，為裁判基礎；且認定不利於被
    告之事實須依積極證據，苟積極證據不足為不利於被告事實
    之認定時，即應為有利於被告之認定；另認定犯罪事實所憑
    之證據，雖不以直接證據為限，間接證據亦包括在內，然無
    論直接證據或間接證據，其為訴訟上之證明，須於通常一般
    之人均不致有所懷疑，而得確信其為真實之程度者，始得據
    之為有罪之認定，倘其證明尚未達到此一程度，而有合理之
    懷疑存在，無從使事實審法院得有罪之確信時，即應由法院
    為諭知被告無罪之判決（參照最高法院40年臺上字第86號、
    30年上字第816 號、76年臺上字第4986號判例意旨）。
三、本件公訴人認被告涉有刑法第320 條第1 項竊盜罪嫌，無非
    以證人即被害人黃新田於警詢中證述其所有車牌號碼J6-647
    8 號自小客車於98年2 月17日22時許，在新北市○○區○○
    路327 巷98號前遭竊，另黃新田所有之前揭失車嗣於98年3
    月2 日在新北市○○區○○路附近經警尋獲，且由警採集尋
    獲失車時，該車內遺留飲料瓶、手套、菸蒂DNA-STR 送驗結
    果與被告DNA-STR 型別相符各情，有失車案件基本資料、勘
    察採驗同意書、臺北縣政府警察局98年6 月16日北縣警鑑字
    第0980082533號鑑驗書、98年3 月26日北縣鑑字第0980040
    750 號鑑驗書等可稽資為依據；訊據被告堅詞否認有何公訴
    人所指上揭竊盜犯行，辯稱：系爭懸掛有4590-VR 號牌之自
    小客車（車體為黃新田所有而遭竊）係於98年2 月底，在朋
    友陳世洪蘆洲住處向陳世洪借的，因為我與他有二萬元的債
    務，所以我向陳世洪說乾脆他把車子借給我使用，還我這筆
    債務，當時是講好車子三月份給我用，但我開沒有二天，我
    去板橋僑中一街朋友陳淑惠那裡，將車子停在那邊的堤防邊
    停車格即環河路環河橋頭那裡，後來要離開時，就發現車子
    就不見了，所以通知陳世洪說車子不見了，併問陳世洪是否
    將車開回去了，還是被拖吊的，陳世洪沒有說他有開車回去
    ，他說他知道，他會處理，所以接下來我就沒有跟他說了，
    我並沒有偷黃新田的自小客車後，改掛4590-VR 號牌等語；
    經查：
(一)、證據能力部分：
    本案以下所引用之卷證資料，並無證據證明係公務員違背法
    定程序所取得；又被告以外之人於審判外之陳述，經核並無
    非出於自由意願而為陳述或遭違法取證及顯有不可信之情況
    ；再卷內之文書證據，亦無刑事訴訟法第159 條之4 之顯有
    不可信之情況與不得作為證據之情形，且公訴人、被告迄本
    院言詞辯論終結前均未聲明異議，依刑事訴訟法第159 條至
    159 條之5 之規定，均有證據能力，合先敘明。
(二)、得心證之理由：
、證人即被害人黃新田所有之車牌號碼J6-6478 號自小客車於
    98年2 月17日22時許，在新北市○○區○○路327 巷98號前
    遭竊等情，經證人即被害人黃新田於警詢、偵查中證述明確
    （見98年度偵字第21522 號偵查卷第35頁、99年度偵緝字第
    3150號偵查卷第16頁），且有失車- 唯讀案件基本資料可稽
    （見98年度偵字第21522 號偵查卷第7 頁）；另黃新田所有
    之前揭自小客車於98年2 月17日22時許失竊後之98年3 月2
    日13時許，經警在新北市○○區○○路環河橋頭附近尋獲，
    該車斯時並非懸掛原有號牌J6-6478 ，而係改掛4590-VR 號
    牌，且該車內遺留有飲料瓶、手套、菸蒂等物，經警以棉棒
    採集其上DNA 送請鑑驗，比對結果，前開採自飲料瓶口之棉
    棒所檢出DNA-STR 與被告之DNA-STR 型別相符各情，有台北
    縣政府警察局板橋分局98年8 月3 日北縣警板刑字第009800
    29213 號刑事案件移送書、員警尋獲黃新田失竊自小客車時
    之現場相片、臺北縣政府警察局98年6 月16日北縣警鑑字第
    0980082533號鑑驗書、勘察採驗同意書、新北市政府警察局
    板橋分局100 年1 月3 日新北警板刑字第0990054067號函等
    可稽（見98年度偵字第21522 號偵查卷第1 、3 、8-14頁、
    99年度偵緝字第3150號偵查卷第15-18 頁），而車牌號碼45
    90-VR 號自小客車之車主為陳世洪乙節，亦有車號查詢汽車
    車籍資料可參（99年度偵緝字第3150號偵查卷第19頁），上
    開各情且為被告所是認，是被告前曾使用黃新田所有而遭竊
    之贓車車體，且係懸掛陳世洪所有自小客車即4590-VR 號牌
    各情，固可認定。
、然持有盜贓物（以本案言，即黃新田所有而遭竊之失車車體
    ）的原因不一而足，因自己竊盜取得，固為其中一種緣由，
    然亦可能因故買、寄藏、受贈、借用等原因而持有贓物，其
    理甚明，自尚不能遽認持有盜贓物者即係因竊盜所得，並認
    持有贓物者即為竊嫌，是本件原難遽以擬制、推測之方式，
    推認被告得以使用黃新田所有前開遭竊自小客車之緣由，乃
    係因被告行竊所得，況證人陳世洪且於本院審理中證稱：於
    97 年5月12日買入車牌號碼4590-VR 號自小客車，但大概在
    98 年 農曆過年前，因為車身壞了，所以向朋友買了一部贓
    車，掛上我自己的車牌，我知道我向我朋友買的是贓車，他
    有跟我講這是贓車，我大約知道這部車是來路不明的車子，
    他當時是跟我說車子是屠宰場出來的，屠宰場是指肢解車子
    的地方，有在98年2 、3 月間，將車子借給被告使用等語（
    見本院100 年4 月11日審理筆錄），則被告就其所稱係因友
    人陳世洪允諾借車，而使用陳世洪交付之懸掛陳世洪所有45
    90-VR 號牌（然車體實係黃新田所有而遭竊之失車）自小客
    車等語，即非無由，核屬有據。
、至4590-VR 號牌2 面既於98年3 月2 日13時許，即經警在新
    北市○○區○○路環河橋頭附近尋獲黃新田失竊贓車車體時
    遭併同扣案，然被告竟復另於98年3 月3 日上午9 時許，在
    新北市板橋區○○○街102 巷5 弄4 號前，因欲駕駛亦懸掛
    4590-VR 號牌2 面之自用小客贓車（車體為張榮泰所有之車
    牌號碼6C-8612 號自用小客車，於同年2 月28日下午7 時30
    分許，在新北市板橋區力行一巷口前失竊）時，為警查獲，
    並以涉嫌竊盜為由移送臺灣板橋地方法院檢察署，而該案查
    扣之4590-VR 號牌2 面則經警隨案移送台灣板橋地方法院檢
    察署，嗣經檢察官偵查後，認被告對得以使用前開車輛之緣
    由，係因向友人陳世洪借用，而對借取車輛之時間、地點及
    陳世洪之身分資料亦能明確告知，且除查獲被告持有前開贓
    車外，並無其他積極證據足資認定被告有何竊盜行為，自難
    僅憑其持有前開贓物，即遽以竊盜罪相繩，因而僅以其乃明
    知陳世洪於98年3 月2 日晚間7 時許，在新北市三重區○○
    ○路某處，交付予其使用之懸掛車牌號碼4590-VR 號車牌2
    面之自用小客車，為來路不明，且可能係他人所有遭竊之物
    ，竟仍不違背其本意而基於收受贓物之犯意，收受上開失竊
    之自小客車1 部，供己代步使用，而對被告以涉犯收受贓物
    罪嫌，以98年度偵字第7398號聲請簡易判決處刑（就被告所
    涉竊盜罪嫌部分，則不另為不起訴處分），嗣由本院以98年
    度簡字第3489號判決判處拘役55日確定在案等情，有前開案
    號聲請簡易判決處刑、判決書、前揭新北市政府警察局板橋
    分局100 年1 月3 日新北警板刑字第0990054067號函等可稽
    （見99年度偵緝字第3150號偵查卷第15頁），是4590-VR 號
    牌2 面既於98年3 月2 日13時許，即為警因查獲黃新田失竊
    自小客車案併同扣案，該號牌2 面竟仍得於翌日上午9 時許
    ，為警查獲仍懸掛在張榮泰失竊之自車客車車體上，則4590
    -VR 號牌2 面是否涉有偽變造情事，固有可疑，然證人陳世
    洪既明確證稱系爭黃新田所有之失竊贓車係其向友人購買贓
    車並懸掛4590-VR 號牌2 面後，交與被告使用等情如前，自
    亦難僅以4590-VR 號牌2 面是否涉有偽變造情事，即認被告
    涉有本件竊盜犯行，併此敘明。
、綜上，本件檢察官所指之證據方法尚不足以證明上開犯罪事
    實達無合理懷疑之程度；此外，復查無其他積極證據足資證
    明被告有何公訴人所指之竊盜犯行，揆諸首開說明，自應認
    被告之犯罪尚屬不能證明，應為無罪之諭知。
據上論斷，應依刑事訴訟法第301條第1項，判決如主文。
本案經檢察官高智美到庭執行職務。
中    華    民    國   100    年    5     月    9     日
                  刑事第二十庭  法  官  陳明偉
以上正本證明與原本無異
如不服本判決應於送達後10日內向本院提出上訴狀
                                書記官  尤怡文
中    華    民    國   100    年    5     月    9     日